臺灣臺中地方法院刑事判決　　　　　　　95年度易字第3475號
公　訴　人　臺灣臺中地方法院檢察署檢察官
被　　　告　丙○○
上列被告因傷害直系血視尊親屬等案件，經檢察官提起公訴（95
年度偵字第23018號），本院判決如下：
    主    文
丙○○傷害直系血親尊親屬之身體，累犯，處有期徒刑玖月；又
以加害財產之事恐嚇他人，致生害危害於安全，累犯，處有期徒
刑肆月。應執行有期徒刑壹年。
    犯罪事實
一、丙○○前於民國九十三年間因違反毒品危害防制條例案件，
    經臺灣高等法院臺中分院判處有期徒刑一年六月確定，甫於
    九十五年五月十五日執行完畢，竟仍不知悔改。緣丁○○、
    乙○○係丙○○之父、母，為丙○○直系血親尊親屬，具有
    家庭暴力防制法第三條第三款之家庭成員關係。丙○○於九
    十五年十月十三日凌晨四時多許，在臺中縣梧棲鎮○○路一
    三五號住處，在丁○○、乙○○已就寢之際，在房門外喚醒
    其母乙○○後，繼而在家中客廳對乙○○表示其亦有參與家
    中羊肉爐生意經營，但每日僅分得新臺幣（下同）一千元，
    其不甘心，要求更多款項，遭乙○○拒絕，心生不滿，基於
    恐嚇危害安全之犯意，對乙○○（公訴人誤為對其父丁○○
    ）恫稱要放火燒房子等語，以加害財產之事恐嚇乙○○，使
    乙○○心生畏懼，致生危害於安全，乙○○旋即出門暫為躲
    避。丙○○遍尋未見其母，復至廚房拿取丁○○所有之菜刀
    二把，雙手持菜刀對丁○○揚言自殺，丁○○不堪其擾，遂
    徒手推丙○○之身體，丙○○見狀怒起嗔心，竟基於普通傷
    害之故意，持上開菜刀砍向其父即直系血親尊親屬丁○○之
    右手，致丁○○受有右手掌及二、三、四、五指切割傷之傷
    害。丁○○受傷後旋即出門欲就醫，適值乙○○返家，丙○○即持菜刀作勢刮自己腹部自殘。乙○○見狀即持椅子抵拒
    後，即陪同丁○○就醫。嗣經丁○○、乙○○報警處理，經
    警於九十五年十月十三日下午一時十五分許，在上址查獲丙○○，並扣得前揭菜刀二把。
二、案經丁○○告訴臺中縣警察局清水分局報告臺灣臺中地方法
    院檢察署檢察官偵查起訴。
    理    由
一、訊據被告丙○○固坦承係證人丁○○、乙○○之子之事實，
    惟矢口否認有何恐嚇、傷害之犯行，辯稱：九十五年十月十
    三日其做完生意回家，於凌晨零時服用三顆ＦＭ二，因此自
    己做什麼事情都不知道，其要錢及爭執過程並不清楚，其過
    去有施用毒品，但目前已未再施用，但家中做生意賺得錢，
    其弟分得一半，但其應得的部分其母即證人乙○○收走，其
    向母親要錢，不能說是恐嚇，且當天的記憶模糊，只記得證
    人丁○○不給其錢，其拿刀刺自己的腹部，證人丁○○惟恐
    其受傷，上前搶刀才受傷云云。經查：被告向證人乙○○索
    款未果而揚言放火燒屋之事實，業據證人丁○○、乙○○於
    本院審理中結證明確，證人丁○○證稱：當日凌晨四點多許
    ，其與妻在同一房間睡覺，聽到被告在房門外叫證人乙○○
    說要錢，一直在吵，被告敲房間門要找證人乙○○要錢的時
    候，就說不甘願，要放火燒房子，表示其與弟弟在經營羊肉
    爐店營，但其一天只有一千元，其不甘心，要給其錢，不然
    要放火燒房子等語。證人乙○○證稱：當時其與證人丁○○
    在睡覺，被告在房門、窗口外叫其起來，其起身後坐到客廳
    沙發上，被告向其要錢買毒品，其不願意，被告表示一天只
    拿一千元不甘心，還說有吃安眠藥，頭腦不清會把房子燒掉
    ，其很害怕、恐懼，就趕快跑出去不跟被告說話等語。證述
    情節互核相符。又被告確有上開持菜刀砍傷證人丁○○之事
    實，亦據證人丁○○證述明確，其證稱：被告找不到證人乙○○就拿菜刀過來，說要死給其看，其很生氣就將被告推開
    ，被告生氣起來就拿菜刀從其右手手掌揮過來，揮了一下，
    其右手手掌及二、三、四指受切割傷等語，核與證人乙○○
    證稱：返家進到門口時，遇到證人丁○○走出來，手流血一
    節相符，證人丁○○、乙○○雖係本件之告訴人，然係被告
    父母，業據被告及證人丁○○、乙○○陳明，骨肉至親，衡
    情當無誣攀之理，且所述與後述之診斷證明書相符，應堪可
    採。而證人丙○○確受有右手手掌及二、三、四指受切割傷
    ，且傷口縫合二十八針一節，有童綜合醫院診斷證明書一份
    在卷可參，並有現場照片六幀在卷可佐，及菜刀二把扣案可
    稽。被告雖辯以其當時服用三顆ＦＭ二，已神智不清，自己
    作為並不知情云云，並提出明德醫院收據、處方箋各一份為
    憑，且經本院函查結果，明德醫院亦稱該處方箋所載之藥品
    ＲＯＨＹＰＮＯＬ成分係ＦＬＵＮＩＴＲＡＺＥＰＡＭ，即
    一般俗稱之ＦＭ二，同時服用三顆效果依病患體質而有不同
    等情，有該醫院九十五年十一月二十七日明醫慶字第三九九
    號函一份在卷可參，而依該函附被告病歷所示，其最後一次
    就診係因急性支氣管炎、急性鼻炎於九十三年九月二十四日
    就診，此後即無就醫紀錄，另所附證人丁○○病歷所示，九
    十五年九月十一日、九十五年十月八日均有開立ＲＯＨＹＰ
    ＮＯＬ等情，有上開二人病歷資料可憑。被告辯稱：其與母
    至明德醫院拿藥，是用其父之健保卡拿藥，也有就診等語，
    證人乙○○亦證稱其與被告一同至明德醫院拿其父即證人丁○○要服用的安眠藥，是拿證人丁○○的健保卡，醫生沒有
    看診，但有開藥，嗣被告表示要戒毒癮自己留下服用，被告
    當時神智不正常云云。然證人丁○○於審理中證稱：被告當
    天並無意識模糊等情，且證人乙○○亦證稱：當時被告說有
    吃安眠藥，頭腦不清會把房子燒掉，其很害怕等語，縱令被
    告確有服用藥物，惟被告向證人乙○○恫嚇之際，尚且表示
    其有服用安眠藥，頭腦不清會把房子燒掉等情，顯見被告行
    為時猶知以服藥為遁詞出言恐嚇。而被告另辯稱：其持菜刀
    劃傷證人丁○○係因證人丁○○自行前來搶刀而受傷云云，
    其就事實經過猶以證人丁○○自己搶刀受傷圖卸，顯見其於
    行為時並無精神障礙或其他心智缺陷致不能辨別其行為違法
    或欠缺其辨識而行為之能力，或顯著減低之情事。綜上，被
    告辯以並無傷害、恐嚇情事，復辯稱因服藥神智不清云云，
    顯係卸責之詞，不足採信。本件事證明確，被告犯行應堪認
    定，應予依法論科。
二、核被告所為，係犯刑法第二百七十七條第一項、第二百八十
    條之傷害直系血親尊親屬罪及刑法第三百零五條恐嚇危害安
    全罪。證人即告訴人丁○○、乙○○係被告之父母，為被告
    直系血親尊親屬，是被告上開犯行，屬家庭暴力防治法第二
    條第二項之家庭暴力罪，就所犯傷害罪部分並依刑法第二百
    八十條之規定加重其刑。被告上開傷害、恐嚇犯行，因犯意
    各別，行為互殊，罪名有異，應予分論併罰。被告前於九十
    三年間因違反毒品危害防制條例案件，經臺灣高等法院臺中
    分院判處有期徒刑一年六月確定，甫於九十五年五月十五日
    執行完畢一節，有刑案資料查註紀錄表、臺灣高等法院被告
    前案紀錄表附卷足參，其前受徒刑之執行完畢，五年以內故
    意再犯有期徒刑以上之罪，均應依刑法第四十七條第一項之
    規定論以累犯，並加重其刑，並就被告犯傷害罪部分遞加重
    之。爰審酌被告僅因認家中經營羊肉爐店分款不公，即出言
    恐嚇其母，並持刀砍傷其父之犯罪、目的，其惡性非輕，而
    砍傷其父至縫二十八針，情節非微，犯後砌詞圖卸，且於審
    理中再三指陳其母就家中金錢分配不公，復稱如欲其砍父早
    就砍了，不會等到當天云云，並以服用藥物神智不清而為卸
    責等情，其犯後態度不佳等一切情狀，分別量處如主文所示
    之刑，並定其應執行之刑。又公訴人雖求刑有期徒刑二年六
    月，然被告部分恐嚇犯行經本院不另無罪諭知（詳後述），
    本院認定之被告犯罪情節較諸起訴事實為少，認其分別量處
    有期徒刑九月、四月，並定其應執行之刑為有期徒刑一年為
    適當。又扣案菜刀二把雖係被告犯罪所用之物，然非被告所
    有，且非違禁物，自無從為沒收之諭知，併此敘明。
三、公訴意旨另以：被告除上開持菜刀砍傷證人丁○○、恐嚇放
    火燒屋之犯行外，另至證人丁○○房間向證人丁○○稱：其
    不甘心，要死給證人丁○○看等語，而以加害生命、身體之
    事恐嚇證人丁○○，證人丁○○因而心生畏懼，致生危害於
    安全，又證人丁○○見狀即將被告推開，被告持菜刀向證人
    丁○○揮砍，致證人丁○○受有右手掌及二、三、四、五指
    切割傷等傷害外。被告即揮刀朝門砍（毀損部分未據告訴）
    ，持續恐嚇證人丁○○，使證人丁○○心生畏懼，怕再遭受
    到傷害，即逃出家中，被告追出，在門口附近遇到其母即證
    人乙○○，竟復基於恐嚇之犯意，先持前揭菜刀朝自己身上
    劃，要求證人乙○○給予金錢購買毒品，亦遭證人乙○○拒
    絕，又持刀向證人乙○○揮砍，致證人乙○○心生畏懼而危
    害其安全，所幸證人乙○○持椅子擋下後，逃出門外拉下鐵
    門，而未受傷，因認被告揚言要死給證人丁○○看、持刀朝
    門揮砍、持菜刀劃自己身上、持刀揮砍證人乙○○等情，係
    犯刑法第三百零五條恐嚇危害安全罪嫌云云。
  (一)按犯罪事實，應依證據認定之，無證據不得認定犯罪事實；
    刑事訴訟法第一百五十四條第二項定有明文。又認定不利於
    被告之事實，須依積極證據，苟積極證據不足為不利於被告
    事實之認定時，即應為有利於被告事實之認定，更不必有何
    有利之證據；認定犯罪事實所憑之證據，雖不以直接證據為
    限，間接證據亦包括在內，然而無論直接或間接證據，其為
    訴訟上之證明，須於通常一般之人均不致有所懷疑，而得確
    信其為真實之程度者，始得據為有罪之認定，倘其證明尚未
    達到此一程度，而有合理性之懷疑存在時，即無從遽為有罪
    之確信，最高法院分別著有三十年上字第八一六號及七十六
    年臺上字第四九八號判例可資參照。又刑法第三百零五條之
    恐嚇危害安全罪，係以不法手段對之施以危害，且以致生危
    害於安全為其要件，是以倘非不法手段，且恐嚇之事未足生
    危害於安全，自無足當之。
  (二)經查：
  (1)被告持刀砍向房門一節，業據證人丁○○證述明確，並有現
    場照片可資佐參，惟證人丁○○於本院審理中證稱：其受傷
    後被告就拿菜刀砍房門，砍了很多下，拿刀砍門的時候其會
    害怕，砍門可能是當時很生氣發洩情緒等語，而被告供稱：
    當天我是自己拿菜刀割自己，是自殘，因為家中做羊肉爐生
    意，其在家中幫忙，但是父母不願意給薪資，只願意給一天
    一千元，其心有不甘所以拿刀自殘，其弟也有在家中幫忙做
    羊肉爐，結果可以買車子、買房子，但其卻只有一天一千元
    ，其向其母索款而非恐嚇等語，顯見當天被告係因認父母對
    兄弟給款不公，心生怨懟而有上開行為，是其持刀砍門之行
    為，縱令屬實，然並無實據可證係被告基於恐嚇犯意為之，
    況參諸證人丁○○亦認被告持刀砍門應係發洩情緒等語，是
    就此部分行為，尚難認被告係基於恐嚇危害安全之犯意所為
    。
  (2)又被告揚言死給其父看，且持菜刀割自己之事實，業據被告
    供明，復經證人丁○○、乙○○證述明確，然其告以加諸對
    自己生命、身體惡害，其自殺、自殘之事，難認係不法手段
    ，並非以對被害人或第三人生命、身體之事，恐嚇他人，自
    無足生危害安全之情事，是尚難以其揚言死給家人看、持刀
    自傷等情，即認被告有何恐嚇危害安全之犯行。
  (3)又被告於證人丁○○受傷出門之際，證人乙○○返家，持菜
    刀揮動並往身上劃一節，業據證人乙○○證述甚明，其證稱
    ：其要回家拿機車鑰匙要騎車離開，進到門口時，遇到證人
    丁○○走出來手流血，被告從客廳衝出來，拿兩把菜刀往自
    己肚子刮，沒有流血，沒有說什麼話，其用椅子擋住菜刀，
    距離被告約三、四尺，被告有時候拿菜刀往自己刮，有時候
    拿菜刀往前揮，揮什麼方向不清楚，不是要揮向其，沒有要
    砍其的意思，其拿椅子擋後，趕快跑出去把鐵門拉下去，就
    和證人丁○○開車離開到童綜合醫院去急診，被告在大門口
    拿菜刀往自己身上刮是要錢，其沒有給，因此自殘，被告持
    刀自己身上刮其會害怕，是怕被告傷到自己等語。是被告持
    菜刀並非揮向證人乙○○，而其持刀劃向自身，亦係自傷行
    為，核與被告辯以其係自殘一節相符。證人乙○○因見被告
    持菜刀而拿取椅子格抵，應係自己主觀認知判斷所為，尚難
    以此即認被告此時持菜刀亦有恐嚇危害安全之犯意，且其持
    刀自傷，既非不法手段，亦非以對被害人或第三人生命、身
    體之事，恐嚇他人，自無足生危害安全之情事。
    綜上，公訴人所認上開被告持菜刀揚言死給人看、持菜刀劃
    己身及持菜刀遭其母即證人乙○○格擋等情，尚難認係有何
    恐嚇危害安全之情事。而此部分與前揭認定恐嚇危害安全有
    罪部分，係一恐嚇危害安全之犯意，為完成同一犯罪目的，
    而於密接時間內利用同一犯罪機會接續為之，為接續犯，為
    實質上之一罪，爰不另為無罪之諭知，併此敘明。
據上論斷，應依刑事訴訟法第二百九十九條第一項前段，刑法第
二百七十七條第一項、第二百八十條、第三百零五條、第五十一
條第五款、第四十七條第一項前段，刑法施行法第一之一條第一
項、第二項前段，判決如主文。
本案經檢察官甲○○到庭執行職務。
中　　華　　民　　國　　96　　年　　1 　　月　　18　　日
                  刑事第十四庭  審判長法  官  楊真明
                                      法  官  林世民
                                      法  官  陳  葳
上正本證明與原本無異。
如不服本判決，應於收受本判決後十日內向本院提出上訴書狀，
其未敘述上訴理由者，並得於提起上訴後十日內向本院補提理由
書狀（均須按他造當事人之人數附繕本）「切勿逕送上級法院」
。
                                      書記官  張雅如
中　　華　　民　　國　　96　　年　　1 　　月　　22　　日
附錄法條：
刑法第二百八十條：
對於直系血親尊親屬，犯第二百七十七條或第二百七十八條之罪
者，加重其刑至二分之一。
刑法第二百七十七條第一項：
傷害人之身體或健康者，處三年以下有期徒刑、拘役或一千元以
下罰金。
刑法第三百零五條：
以加害生命、身體、自由、名譽、財產之事，恐嚇他人致生危害
於安全者，處二年以下有期徒刑、拘役或三百元以下罰金。
